臺灣高等法院臺中分院民事判決　　　　 99年度上易字第467號
上　訴　人　陳榮昌
被　上訴人　廖木誠
上列當事人間請求損害賠償事件，上訴人對於民國99年9月30日
臺灣臺中地方法院99年度訴字第1854號第一審判決提起上訴，本
院於99年12月28日言詞辯論終結，茲判決如下：
    主      文
原判決關於駁回上訴人後開第二項請求部分暨關於訴訟費用之裁
判廢棄。
被上訴人應再給付上訴人新臺幣玖萬零柒佰玖拾參元及自民國九
十九年七月一日起至清償日止，按年息百分之五計算之利息。
其餘上訴駁回。
第一、二審訴訟費用由被上訴人負擔四分之三，餘由上訴人負擔
。
    事實及理由
一、本件被上訴人經合法通知，未於言詞辯論期日到場，核無民
    事訴訟法第386條各款所列情形之一，爰依上訴人之聲請，
    由其一造辯論而為判決，合先敘明。
二、上訴人起訴主張：被上訴人於民國（下同）98年10月26日下
    午9時40分許，在臺中市○○區○○街40號1樓訴外人李政隆
    住處，因細故與上訴人發生爭執，竟徒手毆打上訴人，致上
    訴人受有牙齦出血、顏面腫痛、口內瘀斑及下顎前牙區齒槽
    骨骨折等之傷害。爰依民法第184第1項前段、第193條第1項
    、第195條第1項之規定，請求被上訴人應給付上訴人醫療費
    用新台幣（下同）98,654元、減少勞動能力損失85,000元、
    精神慰撫金500,000元，共計683,654元及自刑事附帶民事起
    訴狀繕本送達翌日起至清償日止之法定遲延利息；並陳明願
    供擔保請准宣告假執行。
三、原審判決命被上訴人應給付上訴人35,396元及自起訴狀繕本
    送達翌日即99年7月1日起至清償日止，按週年利率百分之五
    計算之利息（此部分未據被上訴人聲明不服）。而駁回上訴
    人其餘之訴及假執行之聲請。上訴人就其所受上開敗訴判決
    其中120,793元本息部分聲明不服，提起上訴，求予廢棄改
    判，命被上訴人應再為給付。其陳述略以：
  (一)按「保險制度，旨在保護被保險人，非為減輕損害事故加害
    人之責任，保險給付請求權之發生，係以定有支付保險費之
    保險契約為基礎，與因侵權行為所生之損害賠償請求權並非
    出於同一原因。兩者間原則上並不生損益相抵問題」，最高
    法院著有68年台上字第42號判例闡釋甚明。
  (二)又全民健康保險法第1條後段固規定，就該法未規定之事項
    應適用保險法相關規定。惟全民健康保險性質上係屬健康、
    傷害保險，除有全民健康保險法第82條規定之情形外，依保
    險法第130條、第135條準用同法第103條之規定，全民健康
    保險之保險人不得代位行使被保險人因保險事故所生對於第
    三人之請求權，要無保險法第53條規定適用之餘地。是全民
    健康保險之被保險人，非因汽車交通事故受傷害，受領全民
    健康保險提供之醫療給付，其因侵權行為所生之損害賠償請
    求權並不因而喪失（最高法院89年度台上字第805號判決要
    旨參照）。
  (三)本件原判決謂：全民健康保險目的無非在於減輕或免除被保
    險人之因疾病所需負擔之醫療費用支出之壓力，並非在使被
    保險人獲得額外及重複之補助，故原告關於醫療費用之賠償
    請求應僅限於實際支出即自費部分云云。然查：全民健康保
    險之被保險人，受領全民健康保險提供之醫療給付，其因侵
    權行為所生之損害賠償請求權並不因而喪失，已如前述，苟
    侵權行為損害賠償請求權僅限於自費而不及於全民健保給付
    部分，將導致侵權行為人（故意犯罪）之損害賠償義務轉由
    全民負擔，而被害人平時辛苦賺錢繳納保險費，豈不變成為
    「犯罪加害」者投保？為「加害」者取得免於賠償之責任？
    誠非事理之平，當非法律追求公平正義之道。準此，上訴人
    之部分醫療費用雖由健保局支付，係出於上訴人有為自己投
    保繳納保險費，係為自己利益投保，絕非為加害之犯罪行為
    人之利益為之者，其理甚明。是上訴人依法向侵權行為者請
    求賠償，當無礙於其請求損害賠償之權利。本件上訴人所支
    出之醫療費用，總計98,654元（見原證4），均應由被上訴
    人負賠償之責，原審僅判命被上訴人應給付上訴人12,656元
    本息，則被上訴人自應再給付85,998元本息。
  (四)關於減少勞動能力損失部分，原判決謂：原告陳榮昌日薪為
    685元，而原告因僅住院治療共計4日，則其因受傷無法工作
    損失收入計2,740元云云。然查：上訴人因本件傷害分別於
    98年10月27日起至同年11月1日止六天及自99年1月7日起至
    同年月11日止五天，有兩次之住院治療（詳見上訴人所提台
    中榮民總醫院診斷證明書記載），合計共有11天無法工作。
    乃原審竟誤認僅住院一次四天，顯有未合。是以，上訴人受
    傷二次住院之工作損失應為7,535元（68511＝7535），原
    審判決僅判命被上訴人給付2,740元，尚不足4,795元，被上
    訴人自應再給付4,795元本息。
  (五)被上訴人僅因民事私權細故，竟恣意出手故意對上訴人為暴
    行傷害，致上訴人受有牙齦出血、顏面腫痛、口內瘀斑及下
    顎前牙區齒槽骨骨折之嚴重傷害，98年10月27日受傷第一次
    住院手術治療，再於2個月後即99年1月再度住院手術，在此
    兩次近三個月之手術治療期間，三餐均無法用食，造成身心
    極為痛苦，且迄今下顎仍然無法咬合，一咬合則會流血，疼
    痛不堪，無法與人正常交談，生活上諸多不便，身心均飽受
    極大之煎熬。原審僅判命被上訴人給付精神慰撫金2萬元，
    顯屬不當，此部分應命被上訴人再給付3萬元本息。以上合
    計被上訴人共應再給付上訴人120,793元本息。
四、被上訴人在原審對於其毆打上訴人致上訴人受傷之事實並不
    爭執，惟以上訴人請求賠償之金額過高，資為抗辯。其對於
    上訴人之上訴，則請求駁回上訴。是以本件兩造所爭執者，
    乃上訴人請求被上訴人應再給付上訴人120,793元本息部分
    ，是否為有理由？爰審酌判斷如下：
  (一)查上訴人主張其遭被上訴人毆打受傷，兩次住院治療共11天
    ，即自98年10月27日起至同年11月1日止6天及自99年1月7日
    起至同年月11日止5天，業據提出臺中榮民總醫院診斷證明
    書三紙為證，而被上訴人上開傷害犯行，經原審法院刑事庭
    以99年度簡字第310號、99年簡上字第517號刑事判決處拘役
    50日確定，亦有該刑事案件卷證及判決可稽，復為被上訴人
    所不爭執，堪認屬實。按因故意或過失，不法侵害他人之權
    利者，負損害賠償責任；不法侵害他人之身體或健康者，對
    於被害人因此喪失或減少勞動能力，或增加生活上之需要時
    ，應負損害賠償責任；又不法侵害他人之身體、健康、名譽
    、自由、信用、隱私、貞操或不法侵害其他人格法益而情節
    重大者，被害人雖非財產上之損害，亦得請求賠償相當之金
    額，分別為民法第184條第1項前段、第193條第1項、第195
    條第1項定有明文。則上訴人主張其遭被上訴人毆打受傷，
    請求被上訴人給付醫療費用、減少勞動能力損失、精神慰撫
    金等損害，即屬於法有據。
  (二)關於醫療費用部分，原審以上訴人支出醫療費用98,654元，
    其中自費部分僅12,656元，其餘85,998元部分係受領全民健
    康保險提供之醫療給付，故僅判准給付12,656元。惟全民健
    康保險之被保險人，受領全民健康保險提供之醫療給付，其
    因侵權行為所生之損害賠償請求權並不因而喪失，此參諸最
    高法院68年台上字第42號判例闡釋：「保險制度，旨在保護
    被保險人，非為減輕損害事故加害人之責任，保險給付請求
    權之發生，係以定有支付保險費之保險契約為基礎，與因侵
    權行為所生之損害賠償請求權並非出於同一原因。兩者間原
    則上並不生損益相抵問題」及89年度台上字第805號判決揭
    示「全民健康保險法第1條後段固規定，就該法未規定之事
    項應適用保險法相關規定。惟全民健康保險性質上係屬健康
    、傷害保險，除有全民健康保險法第82條規定之情形外，依
    保險法第130條、第135條準用同法第103條之規定，全民健
    康保險之保險人不得代位行使被保險人因保險事故所生對於
    第三人之請求權，要無保險法第53條規定適用之餘地。是全
    民健康保險之被保險人，非因汽車交通事故受傷害，受領全
    民健康保險提供之醫療給付，其因侵權行為所生之損害賠償
    請求權並不因而喪失」之要旨甚明。是以上訴人請求被上訴
    人應再給付85,998元本息部分，為有理由，應予准許。
  (三)關於減少勞動能力損失部分，原審認上訴人因本件受傷住院
    共4日，其日薪為685元，無法工作損失為2,740元。惟上訴
    人因本件傷害兩次之住院治療，分別自98年10月27日起至同
    年11月1日止6天及自99年1月7日起至同年月11日止5天，共
    住院11日，此據上訴人提出台中榮民總醫院診斷證明書所載
    足憑，故上訴人無法工作損失應為7,535元（68511＝7535
    ），是以上訴人請求被上訴人應再給付4,795元本息，亦為
    有理由，應予准許。
  (四)關於精神慰撫金部分，上訴人遭被上訴人毆打，致受有牙齦
    出血、顏面腫痛、口內瘀斑及下顎前牙區齒槽骨骨折之傷害
    ，則上訴人受有精神上之痛苦，應屬事實。惟原審已審酌上
    訴人58年出生，為高職畢業，其名下有房屋2筆、土地3筆；
    被上訴人47年出生、國小肄業、現為臨時工，如有工作每日
    薪資為1,000元，名下無財產等兩造之身分、地位、經濟狀
    況及上訴人所受痛苦等情形因而判命被上訴人應賠償上訴人
    精神慰藉金20,000元，核屬相當。上訴人請求被上訴人再給
    付30,000元，為無理由，不應准許。
五、綜上所述，上訴人請求被上訴人再給付醫療費用85,998元、
    減少勞動能力損失4,795元，共90,793元本息部分，上訴人
    指摘原判決不當，求予廢棄改判，為有理由，爰判命被上訴
    人再為給付，如主文第一、二項所示。至上訴人請求被上訴
    人再給付精神慰撫金30,000元部分，則為無理由，其上訴應
    予駁回。
六、本件事證已臻明確，兩造所提其餘攻擊防禦方法及舉證，與
    判決結果不生影響，爰不一一論述。
七、據上論結，本件上訴為一部有理由，一部無理由，爰依民事
    訴訟法備463條、第385條第1項前段、第450條、第449條第1
    項、第79條，判決如主文。
中    華    民    國    100    年    1    月    11    日
                 民事第五庭    審判長法  官  李寶堂
                                     法  官  王重吉
                                     法  官  古金男
以上正本係照原本作成。
不得上訴。
                                     書記官  瑞芳
中    華    民    國   100    年    1     月    11    日
                                                      Ｓ